【裁判字號】    97,上,623
【裁判日期】    970820
【裁判案由】    交付權狀
【裁判全文】
臺灣高等法院民事裁定                   97年度上字第623號
上  訴  人  丙○○
訴訟代理人  陳慶鴻律師
被上  訴人  甲○○即祭祀公業陳源安管理人
            乙○○即祭祀公業陳源安管理人
共      同
訴訟代理人  王玉楚律師
上列當事人間交付權狀事件，本院裁定如下：
    主  文
本件於臺灣臺北地方法院96年度訴字第5519號確認委任關係不存
在民事訴訟事件確定終結前，停止訴訟程序。
    理  由
一、按訴訟全部或一部之裁判，以他訴訟之法律關係是否成立為
    據者，法院得在他訴訟終結前，以裁定停止訴訟程序，民事
    訴訟法第182條第1項定有明文。所謂訴訟全部或一部之裁判
    ，以他訴訟之法律關係是否成立為據者，係指他訴訟之法律
    關係是否成立，為本件訴訟先決問題者而言（最高法院18年
    抗字第56號判例意旨參照）。
二、本件被上訴人於原審起訴主張：臺北市○○區○○段2 小段
    第327、327-3、330、330-2、332-2 等地號土地（下稱系爭
    土地）為祭祀公業陳源安所有，系爭土地之所有權狀則由上
    訴人無權占有或本於無因管理之意思保管中，因伊等於96年
    4 月15日經祭祀公業陳源安之派下員大會選任為祭祀公業陳
    源安之管理人，並經臺北市信義區公所於96年5 月11日以北
    市信民字第09631050700 號函准予備查，爰基於祭祀公業陳
    源安管理人地位，依民法第767 條前段所有物返還請求權、
    民法第173 條第2 項準用同法第541 條第1 項規定，請求上
    訴人交付系爭土地所有權狀予伊等等語。上訴人則以：96年
    4 月15日祭祀公業陳源安之派下員大會所為選任被上訴人為
    管理人之決議，違反祭祀公業陳源安之管理人係經全體派下
    員同意後共同選任之慣例，且參與表決之所謂19名派下員，
    其房份比例僅0.3813，未及於2分之1，況其中陳滿、陳德河
    、陳國富、陳根藤、陳百元等人根本不具有派下員資格，故
    該選任決議不合法，被上訴人不具有祭祀公業陳源安管理人
    資格等語，資為抗辯。再斟酌被上訴人是否為祭祀公業陳源
    安之派下員合法選任之管理人，攸關被上訴人為原告之當事
    人適格有無欠缺問題，堪認此為被上訴人於本訴訟主張之法
    律關係是否成立之先決問題。
三、上訴人陳稱：伊及陳克明、陳奇達、陳煥昌以被上訴人為被
    告，於96年7 月16日向原法院提起確認被上訴人與祭祀公業
    陳源安間管理人委任關係不存在之訴，現由原法院以96年度
    訴字第5519號受理中等語，業據上訴人提出起訴狀、通知書
    為證（原審卷1 第34至37頁），堪予採信。經查，96年4 月
    15日祭祀公業陳源安之派下員大會選任被上訴人為管理人之
    議決，雖經臺北市信義區公所於96年5 月11日以北市信民字
    第09631050700 號函准予備查，惟備查程序乃便於行政機關
    管理、監督祭祀公業，行政機關僅作書面審核，尚無實質審
    查權限，是不因臺北市信義區公所准予備查，即謂產生確認
    被上訴人為祭祀公業陳源安合法管理人之實質效力。又查，
    兩造就上開選任管理人之決議是否合法之爭點提出諸多主張
    及證據，待調查之事項繁雜，如於本訴訟及原法院96年度訴
    字第5519號訴訟事件中各別調查、論斷，徒然耗費司法資源
    ，並有裁判結果相互矛盾之虞。再斟酌原法院96年度訴字第
    5519號判決一旦確定，就其訴訟標的被上訴人與祭祀公業陳
    源安間管理人委任關係存在與否此法律關係之認定，於兩造
    間有既判力，本院亦不得反於該判決結果而為相反之認定；
    反之，本院於本訴訟就上開選任管理人之決議是否合法之爭
    點所為論斷，因非就訴訟標的法律關係所為判斷，尚不具有
    既判力，原法院於96年度訴字第5519號不受本院判斷之拘束
    。本院認為有於原法院於96年度訴字第5519號民事訴訟事件
    確定終結前，以裁定停止本件訴訟程序之必要，爰裁定如主
    文。
四、據上論結，依民事訴訟法第182 條第1 項規定，裁定如主文
    。
中    華    民    國    97    年    8    月    20     日
                    民事第四庭
                        審判長法  官  張劍男
                              法  官  彭昭芬
                              法  官  翁昭蓉
正本係照原本作成。
如不服本裁定，應於收受送達後10日內向本院提出抗告狀，並應
繳納抗告費新台幣１千元。
中    華    民    國    97    年    8     月    21    日
                              書記官  張淑芬

司法院資訊處製作；財團法人民間司法改革基金會備份。
